【裁判字號】    98,訴,3037
【裁判日期】    980928
【裁判案由】    毒品危害防制條例
【裁判全文】
臺灣板橋地方法院刑事判決              98年度訴字第3037號
公  訴  人  臺灣板橋地方法院檢察署檢察官
被      告  甲○○
                    （另案於臺灣臺北監獄執行中）
上列被告因違反毒品危害防制條例案件，經檢察官提起公訴（98
年度毒偵字第4925號），被告於準備程序中就本案被訴事實為有
罪之陳述，本院合議庭裁定改由受命法官獨任依簡式審判程序審
理，並判決如下：
    主  文
甲○○施用第一級毒品，累犯，處有期徒刑捌月；扣案之海洛因
壹包（驗餘淨重零點零柒零肆公克）沒收銷燬之；又施用第二級
毒品，累犯，處有期徒刑伍月；應執行有期徒刑拾月，扣案之海
洛因壹包（驗餘淨重零點零柒零肆公克）沒收銷燬之。
  事  實
一、甲○○前因施用毒品案件，經送觀察勒戒處所觀察、勒戒後
    ，認無繼續施用毒品傾向，經臺灣士林地方法院檢察署檢察
    官以89年度毒偵緝字第178 號為不起訴處分確定。又因施用
    毒品案件經送觀察勒戒後，認有繼續施用毒品傾向，由臺灣
    板橋地方法院檢察署檢察官依法聲請強制戒治，於90年11月
    22日期滿釋放出所，並由檢察官聲請簡易判決處刑，經本院
    以90年度板簡字第40號判處有期徒刑6 月，於同年11月12日
    確定，95年3 月22日假釋期滿執行完畢（構成累犯）。詎其
    仍不知悔改，復於95年間施用毒品，再經臺灣士林地方法院
    判處有期徒刑7 月、10月，後與其另犯之竊盜罪，經減刑後
    應執行有期徒刑1 年。仍不知悔悟，又基於施用第1 級毒品
    海洛因、第2 級毒品甲基安非他命之犯意，分別於98年7 月
    7 日，在台北縣三重市○○街199 號4 樓，施用第1 級毒品
    海洛因及第2 級毒品甲基安非他命各1 次。嗣於98年7 月7
    日為警於上址查獲，並扣得第1 級毒品海洛因1 包（驗餘淨
    重共0.0704公克）。
二、案經臺北縣政府警察局報請臺灣板橋地方法院檢察署檢察官
    偵查起訴。
    理  由
一、上揭事實，業據被告甲○○於偵查中及本院審理時坦認不諱
    ，且被告為警查獲後所採集之尿液，經送請臺灣檢驗科技股
    份有限公司以「酵素免疫分析法」初步檢驗、「氣相層析質
    譜儀法」確認檢驗之檢驗結果，均呈甲基安非他命類及鴉片
    類之陽性反應，有藥物尿液檢驗報告書各1 紙附卷可稽，而
    被告為警查獲時所扣得之海洛因1 包，經送往臺灣檢驗科技
    股份有限公司鑑驗結果，含第1 級毒品海洛因成分，此有該
    公司濫用藥物檢驗報告書各1 紙在卷足憑，足徵被告之自白
    與事實相符，本件事證明確，被告犯行，堪以認定。
二、按毒品危害防制條例係於92年7 月9 日修正公布，自93年1
    月9 日起施行。修正後已刪除2 犯及3 犯之規定，一改修法
    前繁雜之處遇程序，僅將施用毒品者簡化區分為初犯、再犯
    ，並認施用毒品者係屬病患性犯人，以觀察、勒戒戒除其毒
    癮，並以強制戒治去除其心癮。經觀察、勒戒或強制戒治執
    行完畢釋放後，若係5 年後再犯該條例第10條施用毒品罪者
    ，與同條例第20條第1 項、第2 項關於「初犯」之處理方式
    相同，檢察官應先聲請法院裁定令被告入勒戒處所觀察、勒
    戒，並視有無繼續施用毒品傾向，決定應予釋放、為不起訴
    之處分，或應聲請法院裁定令入勒戒處所強制戒治；若係5
    年內「再犯」同條例第10條施用毒品罪者，依同條例第23條
    第2 項規定，檢察官則應依法追訴。觀諸該條例第20條第3
    項之修正理由：「觀察、勒戒或強制戒治五年後再犯者，顯
    見前所實施之觀察、勒戒或強制戒治已足以遮斷其施用毒品
    之癮，為期自新及協助其戒除毒癮，對此五年後再犯者，爰
    明定仍適用初犯之規定，先經觀察、勒戒、強制戒治之程序
    。」及同條例第23條第2 項之修正理由：「為配合簡化施用
    毒品犯之刑事處遇程序，並鑑於經觀察、勒戒或強制戒治執
    行完畢釋放後五年內再犯者，其再犯率甚高，原據以實施之
    觀察、勒戒及強制戒治既已無法收其實效，自應施以刑事處
    遇。」顯然如施用毒品者係前經觀察、勒戒或強制戒治等治
    療程序執行完畢5 年後，始再施用毒品之「初犯」，因前所
    執行之觀察、勒戒或強制戒治已足收戒除毒癮之效，自應重
    新執行觀察、勒戒或強制戒治等治療程序，並於治療程序執
    行完畢後，由檢察官為不起訴處分，毋庸對之追訴處罰；反
    之，在「再犯」之情形，因其先前所為治療程序顯未能收戒
    斷毒癮之效，且考量施用毒品者之再犯率偏高，乃簡化其刑
    事處遇程序，而逕予追訴處罰，不再施以治療程序。參酌上
    開立法理由，修正毒品危害防制條例就施用毒品者，祇於「
    初犯」及「5 年後再犯」二種情形，有其追訴條件之限制，
    即須於初犯經觀察、勒戒或強制戒治釋放後，5 年內均無施
    用毒品之行為，始能認其前所實施之觀察、勒戒或強制戒治
    已足遮斷毒癮，而得於5 年後再犯時，再予適用初犯之規定
    ，重行觀察、勒戒等程序。倘5 年內已經再犯，被依法追訴
    處罰，縱其第3 次（或第3 次以上）施用毒品之時間在初犯
    釋放5 年以後，即與「5 年後再犯」之情形有別，且因已於
    「5 年內再犯」，顯見其再犯率甚高，原實施觀察、勒戒或
    強制戒治，已無法收其實效，而無5 年戒斷期之存在，自無
    再經觀察、勒戒及強制戒治之必要，應由檢察官逕行起訴，
    始符新法修正之本旨（最高法院95年度台非字第59號判決參
    照）。查本件被告前因施用毒品案件，經送觀察勒戒處所觀
    察、勒戒後，認無繼續施用毒品之傾向，經臺灣士林地方法
    院檢察署檢察官89年度毒偵緝字第178 號為不起訴處分確定
    。復因施用毒品案件經送觀察勒戒後，認有繼續施用毒品傾
    向，由臺灣板橋地方法院檢察署檢察官依法聲請強制戒治，
    於90年11月22日期滿釋放出所，並由檢察官聲請簡易判決處
    刑，經本院以90年度板簡字第40號判處有期徒刑6 月，於同
    年11月12日確定，95年3 月22日假釋期滿執行完畢，復於95
    年間施用毒品，再經臺灣士林地方法院判處有期徒刑7 月、
    10月，有上開法務部全國檢察官線上查詢刑案人犯在監所最
    新資料報表、法務部檢察官書類查詢系統之不起訴處分書、
    判決書、及臺灣高等法院被告前案紀錄表各1 份在卷可稽。
    是本件被告施用第1 級及第2 級毒品之時間雖在初犯釋放5
    年以後，然另因施用毒品，依上揭說明，本件已無再經觀察
    、勒戒及強制戒治之必要，經檢察官提起公訴，本院應予審
    理，併此敘明。
三、查海洛因及甲基安非他命為毒品危害防制條例第2 條第2 項
    第1 款及第2 款所規定之第1 級毒品及第2 級毒品，不得擅
    自施用，故核被告施用海洛因及甲基安非他命之行為，係犯
    毒品危害防制條例第10條第1 項及第2 項之施用第1 級毒品
    及第2 級毒品罪。被告持有海洛因及甲基安非他命進而施用
    ，其持有毒品之行為為施用毒品之當然手段，不另論以持有
    毒品罪。又查被告有如事實欄所載前案科刑及執行之記錄，
    有臺灣高等法院被告前案紀錄表在卷可稽，其於有期徒刑執
    行完畢後5 年內，再犯本案有期徒刑以上之罪，為累犯，應
    依法加重其刑。爰審酌被告曾因施用毒品犯行而送觀察、勒
    戒、強制戒治及判處罪刑，仍不知悛悔，復再施用第1 級毒
    品及第2 級毒品，顯已有成癮性，惟念其施用毒品乃戕害自
    己身心健康，尚未危及他人，犯後坦承犯行，態度良好，並
    其犯罪之動機、目的及其智識程度等一切情狀，量處如主文
    所示之刑並定應執行刑，以示懲儆。扣案之海洛因1 包（驗
    餘淨重共0.0704公克），係查獲之第1 級毒品，不問是否屬
    於犯人所有，均應依毒品危害防制條例第18條第1 項前段之
    規定，諭知沒收銷燬。
四、據上論斷，應依刑事訴訟法第273 條之1 第1 項、第299 條
    第1 項前段，毒品危害防制條例第10條第1 項、第2 項、第
    18條第1 項前段，刑法第11條、第51條第5 款、第47條第1
    項，判決如主文。
本件經檢察官賴建如到庭執行職務。
中    華    民    國    98    年    9     月    28    日
                  刑事第四庭    法  官  徐子涵
上列正本證明與原本無異。
如不服本判決，應於判決送達後10日內敘明上訴理由，向本院提
出上訴狀 (應附繕本) ，上訴於臺灣高等法院。其未敘述上訴理
由者，應於上訴期間屆滿後20日內向本院補提理由書「切勿逕送
上級法院」。
                                書記官  張桐嘉
中    華    民    國    98    年    9     月    28    日
附錄本案論罪科刑法條全文：
毒品危害防制條例第10條
施用第一級毒品者，處六月以上五年以下有期徒刑。
施用第二級毒品者，處三年以下有期徒刑。


司法院資訊處製作；財團法人民間司法改革基金會備份。
